【裁判字號】    99,台上,6911
【裁判日期】    991104
【裁判案由】    違反毒品危害防制條例等罪
【裁判全文】
最高法院刑事判決            九十九年度台上字第六九一一號
上  訴  人  甲○○
            乙○○
上列一人之
選任辯護人  楊貴森律師
上列上訴人等因違反毒品危害防制條例等罪案件，不服台灣高等
法院中華民國九十九年五月六日第二審判決（九十八年度上訴字
第四六０六號，起訴案號：台灣桃園地方法院檢察署九十七年度
偵字第二三七三、九一六二、九九０三號），提起上訴，本院判
決如下：
    主  文
上訴駁回。
    理  由
一、原判決附表一（即有罪）部分：
按刑事訴訟法第三百七十七條規定：上訴於第三審法院，非以判
決違背法令為理由不得為之；是提起第三審上訴，應以原判決違
背法令為理由，係屬法定要件；如果上訴理由書狀並未依據卷內
訴訟資料具體指摘原判決不適用何種法則或如何適用不當，或所
指摘原判決違法情事顯與法律規定得為第三審上訴理由之違法情
形不相適合時，均應認其上訴為違背法律上之程式，予以駁回。
本件原判決撤銷第一審關於上訴人甲○○於民國九十七年二月農
曆春節期間某日共同販賣第二級毒品予李能名（即第一審判決附
表壹編號）部分之科刑判決，改判論處甲○○販賣第二級毒品
罪刑（即原判決附表一編號部分；累犯，處有期徒刑七年十月
，並為相關從刑之宣告。至第一審判決附表壹編號、甲○○
轉讓第二級毒品及同附表編號甲○○持有第二級毒品部分，甲
○○提起第二審上訴後，已撤回對各該部分之第二審上訴而確定
）；另維持第一審論處甲○○販賣第二級毒品罪刑（即第一審判
決附表壹編號，亦即原判決附表一編號部分；累犯，處有期
徒刑七年十月，並為相關從刑之宣告）及論處甲○○、上訴人王
竣偉共同販賣第二級毒品罪刑（即第一審判決附表壹編號，亦
即原判決附表一編號部分；均為累犯，各處有期徒刑七年十月
，並為相關從刑之宣告）部分之判決，駁回甲○○就原判決附表
一編號、部分及王竣偉就原判決附表一編號部分在第二審
之上訴，已分別詳敘其調查證據之結果及證據取捨並認定事實之
理由；所為論斷，均有卷存證據資料可資覆按。從形式上觀察，
原判決附表一部分並無違背法令之情形。甲○○對原判決附表一
部分之上訴意旨略稱：李能名在第一審已稱彼與甲○○間有糾紛
，甲○○曾恐嚇彼等情；又甲○○曾逼王竣偉離婚，故李能名與
王竣偉有可能聯合起來挾怨報復，誣指甲○○販毒。再林信強與
王竣偉係為避免警察偵辦彼等之竊盜犯行，因而指稱甲○○販毒
；實則係甲○○在自己住處施用毒品，王竣偉帶林信強至該處，
彼等想施用毒品，甲○○就讓彼等一起施用，並無販賣之事。李
能名、林信強在偵查中所稱向甲○○購買毒品之數量、地點及價
錢等詞，均係彼等自行編造，且所述前後不一，應不得作為甲○
○有罪判決之依據。原審僅憑李能名、林信強不實之證詞，認定
甲○○販賣第二級毒品，有判決理由矛盾之違背法令等語。王竣
偉對原判決附表一編號部分之上訴意旨則略稱：(一)原判決援引
共同被告甲○○之供述而為不利於王竣偉之認定；但原審於審判
期日，並未使甲○○立於證人之地位而為陳述，致王竣偉無法行
使詰問權，所踐行之訴訟程序及採證均難謂適法。(二)王竣偉係應
甲○○之託而駕車至大江購物中心，並在不知情之情況下，轉交
毒品予李能名。此由李能名於偵查中證稱：「在大江購物中心…
係由王竣偉駕車前來，安非他命由甲○○轉交給王竣偉再交付給
伊，金錢則由甲○○收取」等語可知，王竣偉就該毒品買賣之意
思表示、價錢及數量等重要因素，並無支配之能力，價金亦非由
王竣偉收取。原判決對於王竣偉與甲○○間，如何有販賣第二級
毒品營利之犯意聯絡及行為分擔，並未記載於事實欄，亦未於理
由欄說明，竟遽認二人係共同正犯，有理由不備之違誤。何況由
李能名所述之過程可知，王竣偉所參與者僅構成轉讓之罪。原判
決認王竣偉係犯販賣第二級毒品之罪，法則之適用亦有錯誤。(三)
甲○○於警詢、偵查及審判中均供稱：彼沒有請王竣偉為彼送過
毒品，亦未請王竣偉賣毒品給別人等語；李能名於警詢及第一審
亦證稱：王竣偉並無販賣安非他命予伊等情。原判決未說明此等
有利於王竣偉之供述何以不足採信之理由，有理由不備之違誤。
(四)依起訴書記載：員警於九十七年一月九日扣得「海洛因二十五
包、安非他命一包…現金新台幣（下同）二十一萬二千六百元」
，復於同年四月十一日扣得「安非他命三包…現金四萬六千二百
元」等物。原判決對於上開扣案之物，並未說明應否宣告沒收，
有理由不備之違誤等語。
惟查：原判決依憑甲○○、王竣偉之部分供述，證人李能名、林
信強、盧德文之證詞及卷附林信強與甲○○間通聯調閱查詢單等
證據資料，於理由欄詳敘認定甲○○有原判決附表一編號之販
賣第二級毒品安非他命予李能名；同附表編號之販賣安非他命
予林信強及同附表編號，與王竣偉共同販賣安非他命予李能名
等犯行之理由。對於甲○○否認原判決附表一之三次販賣安非他
命犯罪而與其辯護人辯稱：李能名、林信強均係王竣偉之友人，
甲○○雖與王竣偉同居，但未參與販毒，毒品係王竣偉私自取去
販賣，又林信強係認為甲○○供出王竣偉販毒而懷恨在心，故指
證甲○○販毒等語；以及王竣偉否認同附表編號之共同販賣安
非他命犯罪而與其辯護人所辯：王竣偉駕車搭載甲○○外出交易
毒品，乃在受脅迫下，不能自主之行為；且依李能名所述，王竣
偉僅應甲○○之託，駕車至大江購物中心，在不知情下轉交毒品
予李能名，復與李能名為借車一事發生爭執；王竣偉與甲○○間
並無販毒之犯意聯絡或行為分擔等語；認如何與事實不符而均無
足採等情，詳加指駁。並說明李能名於偵審中之證詞，應如何取
捨及認定甲○○、王竣偉係具有營利意圖而為原判決附表一之各
該部分販賣安非他命犯行等理由（見原判決理由欄壹之二(二)２至
５、７）。經核原判決附表一之甲○○所為三次販賣安非他命犯
罪及王竣偉所為一次販賣安非他命犯罪部分，採證認事俱無違反
經驗法則、論理法則，亦無任意推定犯罪事實、違背證據法則、
判決理由不備、理由矛盾、不適用法則或適用法則不當之違誤。
且證據之證明力係由法院本於確信自由判斷，證人之證言縱令先
後未盡相符，但事實審法院本於審理所得之心證，就其證言一部
分認為確實可信予以採取，原非法所不許。又同一證人前後供述
之證言彼此不能相容時，則採信同一證人之部分證言時，當然排
除其他部分證言，此為法院取捨證據法理上當然結果，縱未於判
決理由內說明捨棄其他部分證言，而僅說明採用某部分證言之理
由，於判決本旨亦無影響。矧原判決已敘明認定李能名於警詢時
之供述不具證據能力之理由（見原判決理由欄壹之一(二)２），則
原判決未再論述李能名該部分供述之證明力，自無理由不備之違
法可言。甲○○之上訴意旨及王竣偉之上訴意旨(二)、(三)，無非就
原審採證認事適法職權之行使及原判決已明白論斷之事項，重為
事實上之爭執，均難認係適法之第三審上訴理由。再原判決係根
據王竣偉之部分供述及李能名之證詞，認定王竣偉有原判決附表
一編號之共同販賣安非他命犯罪；並非援引甲○○之供述作為
認定王竣偉犯罪之證據（見原判決理由欄壹之二(二)２、３）。另
原判決並未認定員警於九十七年一月九日扣得之「海洛因二十五
包、安非他命一包、現金二十一萬二千六百元」及於同年四月十
一日扣得之「安非他命三包、現金四萬六千二百元」與原判決附
表一之販賣第二級毒品犯罪有關；原判決未於甲○○、王竣偉本
件罪刑項下宣告沒收銷燬（海洛因、安非他命部分）、沒收（現
金部分）或為說明，尤難謂有理由不備之違法。王竣偉之上訴意
旨(一)、(四)及甲○○、王竣偉其他上訴意旨所指各節，顯非依據卷
內資料具體指摘原判決附表一之論罪科刑部分有如何違背法令之
情形，核與法律規定得為第三審上訴理由之違法情形不相適合。
應認甲○○對原判決附表一及王竣偉對同附表編號部分之上訴
均違背法律上之程式，俱予駁回。
二、原判決附表二（即無罪）部分：
按上訴得對於判決之一部為之，未聲明為一部者，視為全部上訴
，刑事訴訟法第三百四十八條第一項定有明文。查甲○○、王竣
偉不服原判決，分別於九十九年五月十七日及同年月二十七日提
起第三審上訴，其等之上訴狀內皆未聲明僅對於原判決附表一有
關其等有罪之各該部分提起上訴，應視為對於原判決附表二有關
其等無罪之各該部分，亦提起上訴。惟被告之上訴，以受有不利
益之判決，為求自己利益起見請求救濟者，始得為之，要無許其
為自己不利益上訴之理。本件王竣偉就原判決附表二編號之被
訴涉犯行為時毒品危害防制條例第四條第二項販賣第二級毒品罪
嫌部分，經原判決撤銷第一審就該部分之科刑判決（即第一審判
決附表壹編號部分），改判諭知王竣偉無罪；另甲○○就原判
決附表二編號至及王竣偉就同附表編號至之被訴涉犯行
為時毒品危害防制條例第四條第二項販賣第二級毒品罪嫌，暨甲
○○就同附表編號之被訴涉犯同條例第四條第一項販賣第一級
毒品罪嫌部分，均經原判決維持第一審諭知甲○○、王竣偉無罪
之判決（即第一審判決附表貳部分），駁回檢察官就此等部分在
第二審之上訴。則甲○○、王竣偉對原判決附表二有關其等無罪
之各該部分上訴，顯係為自己不利益提起上訴，自為法所不許，
俱予駁回。
據上論結，應依刑事訴訟法第三百九十五條前段，判決如主文。
中    華    民    國  九十九  年    十一  月    四    日
                      最高法院刑事第七庭
                          審判長法官  林  永  茂
                                法官  蘇  振  堂
                                法官  林  立  華
                                法官  蔡  國  在
                                法官  陳  春  秋
本件正本證明與原本無異
                                      書  記  官
中    華    民    國  九十九  年   十一   月    八    日
                                                      M

司法院資訊處製作；財團法人民間司法改革基金會備份。
